臺灣臺中地方法院刑事判決　　　　　　　　　　　　　九十年度易字第三七四○號
　　公　訴　人　臺灣臺中地方法院檢察署檢察官
　　被　　　告　戊○○
　　　　　　　　丙○○
　　右二人共同
　　選任辯護人　吳光陸
　　　　　　　　戴世瑛
右列被告因傷害案件，經檢察官提起公訴（九十年度調偵字第二二一號），本院判決
如左：
    主  文
戊○○共同傷害人之身體，處拘役拾日，如易科罰金，以佰元折算壹日。
丙○○共同傷害人之身體，處拘役肆拾日，如易科罰金，以佰元折算壹日。
    事  實
一、戊○○、丙○○與姓名年籍均不詳之成年男子於民國八十九年十月十日上午七時
    許，因與甲○○○對道路通行權產生爭執，竟共同基於傷害人之身體之犯意聯絡
    ，在臺中縣東勢鎮○○里○○街石麻巷十四之二號甲○○○住處後方產業道路上
    ，由戊○○與甲○○○拉扯，丙○○則將甲○○○推倒，並與上開姓名年籍均不
    詳男子用腳踢甲○○○腹部及臀部，而共同傷害甲○○○之身體，致林良妹受有
    左下肢瘀血三處（十二×六公分、二‧五×二‧五公分、二×一公分）及右上肢
    瘀血一處（二×一公分）等傷害。
二、案經甲○○○訴由臺灣臺中地方法院檢察署檢察官偵查起訴。
    理  由
一、訊據被告戊○○、丙○○均矢口否認有何傷害犯行，戊○○辯稱：當日係告訴人
    甲○○○阻止伊與伊之先生通行上開產業道路，伊只是把告訴人拉開云云；被告
    丙○○則辯稱：伊當日在臺中市○區○○路店裏，伊並不在場云云。惟查：
  (一)按犯罪被害人以具有意思能力為己足，即得行使其告訴權，至行為能力之有無，
    並非所問；告訴乃論之罪，刑事訴訟法上並無被害人非有行為能力不得告訴之規
    定（最高法院二十六年渝上字第六九號判例參照），是被害人如具有意思能力，
    即得為告訴。本案告訴人甲○○○雖領有殘障手冊，惟其上記載告訴人係視障、
    聽障之多重障礙，並非智障，且觀之告訴人歷次於本院調查時出庭，均能以動作
    比劃方式明確表達其遭被告毆打之情事，又能當庭書寫當日在場及動手之人之姓
    名，有其當庭書寫之便條一紙在卷可查，足見告訴人雖與他人言語通溝有障礙，
    然仍可明確表達其遭人毆打之情事，其有意思能力甚明，被告辯護人指稱告訴人
    無意思能力，似有誤會，本件告訴應屬合法，先予敘明。
  (二)被告丙○○辯稱：伊當時在臺中市○區○○路店裏云云，並找證人庚○○於本院
    調查時到庭證稱：伊係在八十九年十月十日上午十一時快中午時到被告丙○○店
    裏租片，當時係被告丙○○在看店等語。然本案案發時、地係同日上午七時在臺
    中縣東勢鎮，而被告丙○○上開店址與案發地點車程不到一小時，則證人庚○○
    證稱於同日十一時許在上開店內看到被告丙○○，實難做為被告不在場證據甚明
    ；至證人丁○○於本院調查時證稱：伊十月十日那天有到山上去，沒看到丙○○
    等語，然證人丁○○並非在案發同時之他處看到被告丙○○，上開證詞並非不在
    場證明，且證人丁○○當日在山上沒看到被告丙○○，並無法直接就推論被告丙○○案發時不在場，無法引為對被告丙○○有利之證據。
  (三)被告二人辯稱：告訴代理人乙○○即告訴人之子指稱看到事故地點，先於偵查中
    稱係從家中看到事故經過，又於調查時改稱是「在家裏後面的路」，再於勘驗時
    改稱「我原本在我家前面，我聽到我母親大叫，我就衝到我家後面桃子樹」，後
    又改稱：「我先在屋子裏，我母親叫我，我走出來，站在勘驗地點二（即告訴人
    家前方空地），那時我母親還未被打，我母親叫我，被告叫他們的人，我就走上
    去，走到勘驗地點一（即告訴人家後方桃樹下），被告的人已經到了，他們就打
    起來了」，前後指述不一，且依告訴代理人指稱在家後方桃樹下看到告訴人被打
    ，該處雜草叢生，並無法看清事故經過，故告訴代理人案發當時並未目擊云云。
    查告訴代理人於本院調查時所稱「在家裏後面的路」，係本院問告訴代理人告訴
    人在何處被打，並非告訴代理人在何處看到告訴人被打，被告二人上開指摘即有
    不當，且告訴代理人之上開多次陳述，係在被告辯護人要求下，一次又一次就看
    到地點及經過為更詳盡的說明，尚難因告訴代理人先前陳述較為簡略，即認告訴
    代理人指述前後不一；又本院於勘驗時命警站在案發地點，再由勘驗地點一向案
    發地點拍照，可清楚看到警方人員站立該處，有勘驗所攝之照片(一)、(二)在卷可稽
    ，足見告訴代理人在勘驗地點一可目擊案發經過無疑，被告二人辯稱該處雜草叢
    生，無法看清事故經過云云，要無可採。
  (四)被告二人復辯稱：告訴代理人對於傷害經過指述，前後不一，與告訴人所述彼此
    矛盾，故告訴代理人之證詞並非可採云云。惟按人之證言常因時間及個人記憶能
    力、表達能力而致前後有所出入，若對於案情之重要部分證述前後一致，並非不
    得採為證據。經查，告訴人與告訴代理人雖於偵查中、本院調查時，對於何人用
    腳踢、何人拿東西毆打告訴人，及毆打告訴人何部位，有所不一，然告訴人與告
    訴代理人對於被告戊○○拉扯告訴人衣服，被告丙○○有毆打告訴人，有人以腳
    踢告訴人，有人持木棍毆打告訴人，及告訴人腹部及臀部遭毆打等情之指述，自
    始均一致，又徵諸告訴人言語表達有障礙，且案發時間距本院調查時有一年以上
    之時間，自難苛責告訴人與告訴代理人前後指述須完全一致，而認告訴人與告訴
    代理人對案發當時描述前後有所出入，遽予不採信其證詞。
  (五)被告二人又辯稱：告訴人曾於案發前從自家鴿舍跌下摔傷，至德旺中醫診所就診
    ，由東勢鎮農會附設農民醫院（下稱農民醫院）之診斷證明書及告訴人傷勢照片
    得知告訴人之傷臀部兩側，與德旺中醫診所之病歷資料所載「跌倒受傷」、「腰
    及尾椎挫傷」，傷勢相符，再參酌證人蘇隱根即替告訴人醫治之農民醫院醫師「
    該傷有可能是跌倒」之證詞，可知告訴人所稱傷害，極可能係前開告訴人自行跌
    倒之舊傷云云。然依德旺中醫診所之病歷資料記載告訴人係腰及尾椎挫傷，與農
    民醫院診斷明書記載：左下肢瘀血三處（其中一處十二×六公分傷勢，依本院調
    農民醫院之病歷資料內之傷勢位置圖所繪之部位，與臺灣臺中地方法院檢察署八
    十九年度發查字第一一一三號第十二、十三頁照片上傷勢位置、大小均一致，係
    在左後臀部下緣近左下肢後方大腿處）及右上肢瘀血一處，其受傷部位（腰、尾
    椎與左下肢、右上肢）及傷勢（挫傷與瘀傷）均不同，被告企圖混為一談，已非
    可採；且證人蘇隱根於本院調查時係證稱：「該傷有可能係跌倒或被打」，並未
    排除告訴人傷勢係遭人毆傷之可能性；再觀之告訴人係於八十九年八月十七日自
    鴿舍跌下摔傷，業據證人己○○即告訴人之弟證述屬實，核與本院調德旺中醫診
    所之病歷資料相符，若告訴人傷勢係二個月前之舊傷，經二個月的醫治與調養，
    怎還會有十二×六公分大面積傷勢？且證人蘇隱根證稱：告訴人瘀血部位有點紅
    紅的等語，核與上開卷附照片瘀血部位顏色相符，並非呈紫黑之舊傷顏色，益見
    告訴人傷勢係新傷無疑，被告二人上開置辯，實難採信。
  (六)綜上，告訴人與告訴代理人對於上開被告戊○○與告訴人拉扯時，被告丙○○與
    另一名不詳姓名年籍男子毆打告訴人之犯行，指述大致相符，且有農民醫院診斷
    書及病歷資料、德旺中醫診所病歷資料、前開偵查卷附告訴人傷勢照片可知告訴
    人所受傷勢係新傷，足認被告有傷害告訴人之事實，且被告戊○○與告訴人拉扯
    時，被告丙○○毆打告訴人，益見被告二人對於傷害告訴人之犯行有犯意聯絡及
    行為分擔，本案事證明確，被告二人犯行洵湛認定，應依法論科。
二、核被告二人所為，均係犯刑法第二百七十七條第一項傷害罪。被告二人就前揭犯
    行與前開姓名、年籍不詳之成年男子，互有犯意聯絡與行為分擔，為共同正犯。
    爰審酌被告二人犯罪動機係土地通行糾紛，暨渠等智識、品性、犯罪手段、告訴
    人所受之傷勢等一切情況，分別量處如主文所示之刑，並均諭知易科罰金之折算
    標準，以示懲警。
三、查被告行為後，刑法第四十一條業已於九十年一月十日修正公布，同年月十二日
    生效，修正後刑法第四十一條第一項前段規定「犯最重本刑為五年以下有期徒刑
    以下之刑之罪，而受六個月以下有期徒刑或拘役之宣告，因身體、教育、職業、
    家庭之關係或其他正當理由，執行顯有困難者，得以一元以上三元以下折算一日
    ，易科罰金。」，與修正前刑法第四十一條規定「犯最重本刑為三年以下有期徒
    刑以下之刑之罪，受六個月以下有期徒刑或拘役之宣告，因身體、教育、職業、
    家庭之關係，執行顯有困難者，得以一元以上三元以下折算一日，易科罰金。」
    不同，惟本件被告所犯係最重本刑為三年以下有期徒刑之罪，依修正前之刑法第
    四十一條本即得易科罰金，惟刑法第四十一條既經修正，被告犯罪時間係八十九
    年十月十日，雖在修正前，本件仍應援引修正後之刑法第四十一條第一項前段，
    併予敘明。
據上論斷，應依刑事訴訟法第二百九十九條第一項前段，刑法第二十八條、第二百七
十七條第一項、修正後第四十一條第一項前段，罰金罰鍰提高標準條第一條前段、第
二條，判決如主文。
本案經檢察官鄒千芝到庭執行職務
中      華      民      國      九十一      年      五    月    十六    日
                                臺灣臺中地方法院刑事第一庭
                                    審判長法  官  林  清  鈞
                                          法  官  鄭  文  祺
                                          法  官  黃  裕  仁
右正本證明與原本無異。
如不服本判決，應於送達後十日內向本院提出上訴狀（須附繕本），上訴於臺灣高等
法院臺中分院。
                                          書記官
中      華      民      國      九十一      年      五    月    十六    日
附錄論罪科刑法條
刑法第二百七十七條第一項
傷害人之身體或健康者，處三年以下有期徒刑、拘役或一千元以下罰金。
